【裁判字號】    97,消債更,1190
【裁判日期】    980429
【裁判案由】    更生事件
【裁判全文】
臺灣臺南地方法院民事裁定          97年度消債更字第1190號
聲  請  人
即  債務人  甲○○
代  理  人  林瑞成律師
上列當事人聲請消費者債務清理事件，本院裁定如下：
    主  文
債務人甲○○自民國九十八年四月二十九日下午四時起開始更生
程序。
    理  由
一、按債務人不能清償債務或有不能清償之虞，得依本條例所定
    更生或清算程序，清理其債務。債務人無擔保或無優先權之
    債務總額未逾新臺幣一千二百萬元者，於法院裁定開始清算
    程序或宣告破產前，得向法院聲請更生。法院開始更生程序
    之裁定，應載明其年、月、日、時，並即時發生效力，消費
    者債務清理條例第3 條、第42條第1 項、第45條第1 項分別
    定有明文。次按，債務人對於金融機構因消費借貸、自用住
    宅借款、信用卡或現金卡契約而負債務，在聲請更生或清算
    前，應提出債權人清冊，以書面向最大債權金融機構請求協
    商債務清償方案，並表明共同協商之意旨，債務人與金融機
    構協商成立者，不得聲請更生或清算，但因不可歸責於己之
    事由，致履行顯有重大困難者，不在此限。本條例施行前，
    債務人依金融主管機關協調成立之中華民國銀行公會會員，
    辦理消費金融案件無擔保債務協商機制與金融機構成立之協
    商，準用前項之規定。消費者債務清理條例第151 條第1 、
    5 、6 項亦定有明文。
二、本件聲請意旨略以：聲請人即債務人甲○○從事夜市生意，
    平均每月收入約40,000元，除該筆收入外，名下尚有房屋、
    土地各一筆，汽車 (1998年)一部，財產總額為新台幣（下
    同）649,700元，而累積債務總額達3,056,573元（無擔保債
    務為2,566,573元，有擔保債務為490,000元），負債顯然超
    過資產，已達不能清償債務或有不能清償之虞之程度。聲請
    人雖曾於民國95年5月15日依照中華民國銀行公會會員辦理
    消費金融案件無擔保債務協商機制與債權人銀行等13家銀行
    成立協商，約定自95年6月起，分99期，利率4%，於每月10
    日支付33,290元，至全部清償為止；然聲請人須扶養2 名未
    成年子女及配偶，另有老母及重度精神殘障之胞兄待聲請人
    扶養。復因經濟不景氣，聲請人夜市生意深受影響，使得聲
    請人收入減少，按原協議條件聲請人每月收入扣除每個月依
    協商條件鷹清償之金額33,290元，已無法維持最低基本生活
    ，聲請人實有不可歸責於己致履行顯有重大困難之事由，且
    聲請人之無擔保或無優先權債務總額未逾1,20 0萬元，復未
    經法院裁定開始清算程序或宣告破產，爰依法向本院聲請更
    生等語。
三、經查：
  (一)聲請人主張之上開事實，業據其提出財產及收入狀況說明書
    、戶籍謄本、財政部臺灣省南區國稅局94及95年度綜合所得
    稅各類所得資料清單、財產歸屬資料清單、財團法人金融聯
    合徵信中心當事人綜合信用報告、勞工保險被保險人投保資
    料表、土地及建物登記謄本及其他生活開銷等證明文件為證
    ，復經本院調取聲請人之郵政、勞保、健保、集保、財政部
    臺灣省南區國稅局所得稅之申報資料及稅務電子閘門財產所
    得調件明細表在卷可稽，堪認聲請人確已達不能清償債務或
    有不能清償之虞之程度。
  (二)而聲請人雖曾於消費者債務清理條例施行前，與各債權銀行
    就無擔保債務成立協商，約定自95年6月起，分99期，利率
    4%，於每月10日支付33,290元，至全部清償為止，有協議書
    、無擔保債務還款計劃及安泰銀行匯款回條附卷可按，然聲
    請人每月收入約40,000元，並依臺灣省96年每月每人最低生
    活費係9,509元計算，以聲請人每月所得扣除其最低生活費
    9,509元及支付其未成年子女、母親、配偶、重度精神殘障
    之兄長扶養費後，已不足支付其之前與各債權銀行就無擔保
    債務成立協商所約定每月應償還之33,290元。聲請人主張有
    不可歸責於己之事由，致履行上開協議顯有重大困難，堪予
    採信。
四、綜上所述，聲請人僅係一般消費者，並未從事營業，其已達
    不能清償債務或有不能清償之虞之程度，其中無擔保或無優
    先權之債務，在1200萬元以下，之前雖與各債權銀行達成協
    議，但因不可歸責於己之事由，致履行上開協議顯有重大困
    難，且未經法院裁定開始清算程序或宣告破產，又查無消費
    者債務清理條例第6 條第3 項、第8 條或第46條各款所定駁
    回更生聲請之事由存在，則債務人聲請更生，應屬有據，爰
    裁定如主文。
五、至聲請人併聲請保全處分部分，因本院既已裁定准許聲請人
    進行更生程序，依消費者債務清理條例第48條第2 項規定，
    除有擔保及有優先債權之債權外，對於債務人不得開始或繼
    續訴訟及強制執行程序，是無另為保全裁定之必要，爰不併
    予准許，附此敘明。
中    華    民    國    98    年    4    月    29    日
                  民事第二庭  法  官  李杭倫
上為正本係照原本作成。
本件不得抗告。
本裁定已於98年4月29日下午4時公告。
中    華    民    國    98    年    4    月    29    日
                              書記官  蔡曉


司法院資訊處製作；財團法人民間司法改革基金會備份。
